【裁判字號】    89,家抗,21
【裁判日期】    890129
【裁判案由】    指定遺產管理人
【裁判全文】
臺灣高等法院民事裁定                            八十九年度家抗字第二十一號
      抗  告  人  財政部國有財產局臺灣北區辦事處
                              .
      法定代理人  高志達      .
      送達代收人  財政部國有財產局台灣北區辦事處
                  桃園分處    .
右抗告人因指定遺產管理人事件，對於中華民國八十七年六月十日臺灣桃園地方法院
八十七年度管字第一○號所為裁定提起抗告，本院裁定如左：
      主      文
抗告駁回。
抗告費用由抗告人負擔。
      理      由
一、本件聲請意旨略以：相對人即被繼承人湯福妹（女，民國十一年五月十一日生）
    於生前立有遺囑，表明其無父母、祖父母、子女、配偶、兄弟姊妹等繼承人，死
    後願將名下所有不動產遺贈給聲請人甲○○，而被繼承人已於民國八十五年六月
    五日死亡，惟因被繼承人之繼承人有無不明，又無其他親屬足為親屬會議，無法
    依民法第一千一百七十七條選定遺產管理人，而聲請人為受遺贈人，乃為利害關
    係人，又彭令占律師前曾受原審法院指定為被繼承人之遺囑執行人，爰聲請選任
    彭令占律師為遺產管理人等語。
二、原法院以，聲請人聲請就被繼承人湯福妹之遺產指定遺產管理人，並提出湯福妹
    之戶籍謄本、遺囑、認證書、原審法院八十五年度家聲字第三一號民事裁定等為
    證，堪信為真，核與民法第一千一百七十七條、第一千一百七十八條第二項尚無
    不合，惟彭令占律師雖為湯福妹之遺囑執行人，然係僅就卷附遺囑所列之不動產
    為限，尚不包括湯福妹其餘之遺產，應認宜指定財政部國有財產局台灣北區辦事
    處為被繼承人湯福妹之遺產管理人。
三、抗告意旨略以：自被繼承人生前所立之遺囑觀之，業將全部所遺不動產遺贈他人
    ，已無剩餘遺產可資管理，且經法院選任彭令占律師為其遺囑執行人，對被繼承
    人之遺產已為相當程度之管理及處分，並就相關債權債務關係之爭執辦理訴訟，
    倘另選任抗告人為遺產管理人，勢將生事權不分，且耗費時間、金錢等語。
四、經查，遺囑執行人與遺產管理人固有部分職權相同，惟在無人繼承之事件，遺產
    管理人與遺產執行人之職務仍有相當之不同，遺產管理人之職務尚有遺產之保存
    、對遺產債權人及受遺贈人公告之聲請與通知、清償債權及交付遺贈物、遺產之
    移交、遺產狀況報告及說明。故遇無人繼承之案件同時有遺囑執行人時，宜由遺
    產管理人搜索繼承人及進行清算程序（對於被繼承人之債權人及受遺贈人為公告
    及通知、對被繼承人之債權人償還債務）（於此期間內遺囑執行人之權限被停止
    ），而後由遺囑執行人為遺囑之執行，遺囑執行完了時，再由遺產管理人為最後
    之清算程序。因此遺囑執行人僅能就遺囑有關之財產進行執行工作，本件彭令占
    律師雖為被繼承人之遺囑執行人，然係僅就遺囑所列之不動產為限，尚不包括被
    繼承人之其他遺產。至於遺囑執行人於指定後即以遺產管理人名義進行遺產保存
    之工作，顯然逾越權限，並不能因遺囑執行人自為執行遺產管理人之職權，而應
    由法院裁定將其權限補正。且國有財產局係公務機關，綜理國產事務，倘有遺產
    可歸國庫，應選任國有財產局為遺產管理人，以免損及全民利益，原裁定之指定
    並無不當，抗告論旨執前詞指摘原裁定不當，求予廢棄，為無理由。
據上論結，本件抗告為無有理由，依民事訴訟法第四百九十二條第一項、第九十五條
、第七十八條，裁定如主文。
中      華      民      國    八十九    年      一      月    二十九    日
                                臺灣高等法院民事第四庭
                                    審判長法  官  李  瓊  蔭
                                          法  官  高  孟  焄
                                          法  官  張      蘭
右正本係照原本作成。
不得再抗告。
中      華      民      國    八十九    年      二      月      一      日
                                          書記官  應  瑞  霞


司法院資訊處製作；財團法人民間司法改革基金會備份。
